臺灣板橋地方法院民事判決　　　　　　 93年度重訴字第341號
原　　　告　戊○○
　　　　　　丙○○○
　　　　　　丁　○
兼　上一人
法定代理人　己○○
共　　　同
訴訟代理人　蘇美玲律師
複　代理人　庚○○
　　　　　　甲○○
被　　　告　乙○○
　　　　　　辛○○
上列當事人間請求侵權行為損害賠償事件，經本院於民國94年1
月27日言詞辯論終結，判決如下：
    主  文
被告應連帶給付原告戊○○新台幣壹佰柒拾萬參仟零壹拾伍元、
原告丙○○○新台幣壹佰參拾萬參仟零壹拾元、原告丁○新台幣
參佰萬參仟柒佰玖拾肆元、原告己○○新台幣壹佰伍拾萬元，及
被告乙○○自民國九十三年九月十五日起、被告辛○○自民國九
十三年八月二十七日起，均至清償日止，按年息百分之五計算之
利息。
原告其餘之訴駁回。
訴訟費用由被告連帶負擔十分之六，餘由原告負擔。
本判決第一項於原告戊○○、丙○○○、丁○、己○○依序以新
台幣伍拾柒萬元、肆拾肆萬元、壹佰零壹萬元、伍拾萬元供擔保
後，得假執行。
原告其餘假執行之聲請駁回。
    事實及理由
一、本件被告經合法通知，未於言詞辯論期日到場，核無民事訴
    訟法第386 條所列各款情形，爰依原告之聲請，由其一造辯
    論而為判決。
二、原告主張：
（一）查訴外人奚增輝係原告戊○○、丙○○○之子，原告丁○
      之父，原告己○○之夫，於民國93年4 月28日晚間8 時，
      駕駛車號DU-1327 號自小客車，行經國道南下28.6公里處
      ，因被告乙○○駕駛ES-481號營業計程車變換車道不當，
      未注意禮讓奚增輝直行車先行，碰撞奚增輝所駕汽車，致
      奚增輝汽車偏離行進路線撞擊外側護欄，旋因另一被告辛○○酒後駕駛8P-4022 號自小客車，疏未注意保持安全距
      離及注意車前狀況，將遭碰撞後車輛已呈停止狀態，等待
      警方前來處理之奚增輝汽車再度撞擊，奚增輝因此車禍受
      有頭部外傷合併顱內血等嚴重受傷，經送往林口長庚醫院
      後，又緊急送往台北榮民總醫院救治，並於當日施行第1
      次緊急右側開顱減壓手術，翌日施行第2 次緊急手術，4
      月30日再施行第3 次緊急手術，連續3 日施行3 次緊急開
      顱手術，均無法稍減其傷勢，迨於5 月8 日終因中樞衰竭
      合併腎肺衰竭無法挽回而不幸逝世。
（二）按依國道公路警察局第1 警察隊交通事故現場圖所示，本
      件車禍發生初始係肇因於被告乙○○變換車道不當碰撞奚
      君車輛所致，李某竟毫無悔意，畏罪心虛，當場逃逸，又
      被告辛○○明知酒後駕車危險性極高，竟仍於飲酒後，駕
      車行駛於高速公路，置自己及其他參與交通之人之性命安
      全不顧，於酒醉駕車下未依法保持安全車距，致撞擊被害
      人駕駛之車輛肇此巨禍，被告違犯過失致死之刑事責任，
      業經台灣板橋地方法院檢察署偵查終結提起公訴（案號：
      93年度偵字第8642號），被告2 人雖於93年7 月20日偵查
      庭中坦承過失，惟自車禍發生迄今，不僅對被害人不聞不
      問，竟其不幸逝世，前來上香致歉均無，遑論就其醫藥費
      用、喪葬費用有分文之賠償，該2 人無絲毫悔意彰彰明甚
      。
（三）按「因故意或過失，不法侵害他人之權利者，負損害賠償
      責任」、「數人共同不法侵害他人之權利者，連帶負損害
      賠償責任」、「不法侵害他人致死者，對於支出醫療及增
      加生活上需要之費用或殯葬費之人，亦應負損害賠償責任
      」、「被害人對於第三人負有法定扶養義務者，加害人對
      於該第三人亦應負損害賠償責任」、「不法侵害他人致死
      者，被害人之父、母、子、女及配偶，雖非財產上之損害
      ，亦得請求賠償相當之金額」，民法第184 條第1項 、第
      185 條第1 項、第192 條第1 、2 項及第194 條各有明文
      。查原告戊○○、丙○○○為被害人之父母，原告己○○
      為被害人之配偶，原告丁○為被害人之女（係遺腹子，於
      93年9 月23日出生），按「胎兒以將來非死產為限，關於
      其個人利益之保護，視為既已出生」，民法第7 條著有明
      文，爰依前開法律規定，請求被告損害賠償如下：
　１、醫療費：查被害人於車禍發生後，先由救護車緊急送往長
　　　庚醫院後，再轉送往台北榮民總醫院救治，並施行3 次開
　　　顱手術，總計由原告戊○○支付：桃聯救護車費用新台
      幣（下同）2,000元。長庚醫院醫療費用1,745元。台
      北榮民總醫院急診醫療費用620元。門診醫療費用1,040
      元。腦壓監測器費用2 萬5,000 元。材料費用9,245
      元。藥品費用12萬8,000 元。育生中醫診所藥費4,72
      0元。以上合計共17萬2,370元。
  ２、殯葬費：殯喪費用共由原告戊○○支付如下款項：忠誠
  　　殯儀有限公司喪葬服務費用18萬元。台北市殯葬管理處
      火葬費用6,300元 。天主教台北聖家堂告別式場地及輔
      祭等費用1 萬4,000 元。聘請師父於葬禮助念之隨喜功
      德金2 萬6,000元。慈恩園寶塔往生蓮位費用8 萬5,000
      元、塔位轉讓手續費1,200元及管理費1 萬5,000元，共10
      萬1,200元。以上殯葬費用共計32萬7,500元。
  ３、扶養費：原告戊○○、丙○○○為被害人奚增輝之父母，
      原告丁○為奚增輝之女，依民法1114條第1 項第1 款規定
      被害人對渠等負有扶養義務，依照90年度台北市簡易生命
      表，並參照財政部公佈之扶養親屬寬減額每人每年為7 萬
      4,000元，分別計算請求金額如下：
    原告戊○○部分：查原告戊○○為被害人奚增輝之父，22
      年9 月21日出生，計算至被害人死亡之日止，為71歲，現
      已退休，無業，依90年度台北市男性簡易生命表所示，尚
      有餘命15.44 年，依財政部公布之92年度綜合所得稅扶養
      親屬寬減額7 萬4,000 元，及戊○○另有女兒奚潔珍、奚
      潔美、奚潔芳3 人，被害人之扶養義務以4 分之1 計算為
      每年1 萬8,500 元，按霍夫曼扣除中間利息速算法計算，
      為18,500×10.00000000=203,145 元。
    原告丙○○○部分：查原告丙○○○其為被害人奚增輝之
      母，35年7 月17日出生，現年58歲，依90年度台北市女性
      簡易生命表所示，尚有餘命26.23 年，按92年度綜合所得
      稅扶養親屬寬減額7 萬4,000 元，並有子女4 人為扶養義
      務人，依霍夫曼扣除中間利息速算法，計算被害人對原告
      丙○○○之扶養費為18500 ×16.00000000=303,010 元。
    原告丁○部分：其距成年尚有20年，其應受扶養年數亦為
      20年，依92年度扶養親屬寬減額7 萬4,000 元，及原告己○○對其亦負有扶養義務，被害人與原告己○○各自負擔
      2 分之1 ，被害人應對丁○扶養20年，每年3 萬7,000 元
      ，按霍夫曼計算法扣除中間利息，應為37,000×13.00000
      000=503,794 元。
  ４、慰撫金：
　　原告戊○○、丙○○○部分：查被害人係家中獨子，自小
　　　倍受呵護、疼寵，原告2 人並竭盡心力，將被害人送往美
      國求學，於86年12月甫自Armstrong  University取得MBA
      學位學成返國，並於93年1 月3 日甫完成終身大事，原告
      2 人眼見愛子勤學有成，婚姻幸福美滿，恪盡孝道，正覺
      老懷堪慰之際，竟遭此橫禍，痛失愛子，天人永隔，白髮
      人送黑髮人，椎心刺骨之痛誠難勝數，又被告2 人自車禍
      發生迄今，竟無絲毫悔意，亦連上香致歉均無，更加重對
      原告2 人之創痛，爰依民法第194 條規定請求被告2 人各
      連帶給付精神慰撫金200 萬元，以稍撫受創之心靈。
    原告丁○部分：查被害人遭此橫禍不幸喪生，丁○尚未出
      世即已面臨世間最悲痛之命運，終生無緣得見父親，亦無
      法享有父愛，竟因被告2 人駕車肇事，致日後童年及成長
      過程缺乏父親疼寵及照拂，影響身心之健全發展甚鉅，爰
      請求精神慰撫金500 萬元，以稍彌此終身之遺憾。
    原告己○○部分：查原告與被害人係93年1 月3 日共結連
      理，新婚燕爾，感情甚篤，被害人奚君驟然遭此橫禍，不
      幸往生，數月前甜蜜景象猶在眼前，竟只能撫棺痛哭，黯
      然神傷，午夜夢迴之際，椎心刺骨之痛，誰能體會？原告
      現懷有身孕，惟胎動之喜悅已無人分享，懷孕之不適已無
      人可照料，種種苦痛已非筆墨所能形容，爰請求精神慰撫
      金300 萬元，以稍彌補。
（四）綜上所述，被告2 人應連帶給付：
　１、原告戊○○：藥費用17萬2,370 元。殯葬費用32萬7,
      500 元。扶養費用20萬3,145 元。精神慰撫金200 萬
      元。以上合計共270萬3,015元。
　２、原告丙○○○：扶養費30萬3,010 元。(2)精神慰撫金20
      0 萬元。以上合計共230萬3,010元。
　３、原告丁○：扶養費50萬3,794 元。精神慰撫金500 萬
      元。以上合計共550萬3,794元。
　４、原告己○○部分：精神慰撫金300 萬元。
    爰依共同侵權行為損害賠償之法律關係，提起本件訴訟，並
    為訴之聲明：被告2 人應連帶給付原告戊○○270 萬3,015
    元、原告丙○○○230 萬3,010 元、原告丁○550 萬3,794
    元、原告己○○300 萬元，及各自起訴狀繕本送達翌日起至
    清償日止，按年息百分之五計算之利息，暨願供擔保請准宣
    告假執行。
三、被告乙○○於調解程序以伊無過失，僅單純擦撞而已等語置
    辯，並聲明駁回原告之訴；被告辛○○則未於言詞辯論期日
    到場，亦未提出書狀作何聲明或陳述。
四、原告主張訴外人奚增輝係原告戊○○、丙○○○之子，原告
    丁○之父，原告己○○之夫，於93年4 月28日晚間8 時，駕
    駛車號DU-1327 號自小客車，行經國道南下28.6公里處，因
    被告乙○○駕駛ES-481號營業計程車變換車道不當，未注意
    禮讓奚增輝直行車先行，碰撞奚增輝所駕汽車，致奚增輝汽
    車偏離行進路線撞擊外側護欄，旋因另一被告辛○○酒後駕
    駛8P-4022 號自小客車，疏未注意保持安全距離及注意車前
    狀況，將遭碰撞後車輛已呈停止狀態，等待警方前來處理之
    奚增輝汽車再度撞擊，奚增輝因此車禍受有頭部外傷合併顱
    內血等嚴重受傷，經送往林口長庚醫院後，又緊急送往台北
    榮民總醫院救治，並於當日施行第1 次緊急右側開顱減壓手
    術，翌日施行第2 次緊急手術，4 月30日再施行第3 次緊急
    手術，連續3 日施行3 次緊急開顱手術，均無法稍減其傷勢
    ，迨於5 月8 日終因中樞衰竭合併腎肺衰竭無法挽回而不幸
    逝世之事實，業據原告提出交通事故證明書、診斷證明書、
    相驗屍體證明書、
    ，堪信為真實。
五、按「胎兒以將來非死產為限，關於其個人利益之保護，視為
    既已出生」，民法第7 條定有明文，又「因故意或過失，不
    法侵害他人之權利者，負損害賠償責任」、「數人共同不法
    侵害他人之權利者，連帶負損害賠償責任」、「不法侵害他
    人致死者，對於支出醫療及增加生活上需要之費用或殯葬費
    之人，亦應負損害賠償責任」、「被害人對於第三人負有法
    定扶養義務者，加害人對於該第三人亦應負損害賠償責任」
    、「不法侵害他人致死者，被害人之父、母、子、女及配偶
    ，雖非財產上之損害，亦得請求賠償相當之金額」，民法第
    184 條第1 項、第185 條第1 項、第192 條第1 、2 項及第
    194 條亦分別定有明文。查被害人奚增輝為原告戊○○、丙○○○之子，原告己○○之夫，原告丁○之父，雖原告丁○
    係遺腹子，於93年9 月23日始出生，惟揆諸上開規定，自得
    與其餘原告同向被告請求損害賠償，茲就原告各項請求分述
    如下：
（一）醫療費部分：原告主張被害人於車禍發生後，先由救護車
      緊急送往長庚醫院後，再轉送往台北榮民總醫院救治，並
      施行3 次開顱手術，總計由原告戊○○支付：桃聯救護
      車費用2,000 元；長庚醫院醫療費用1,745 元；台北
      榮民總醫院急診醫療費用620 元；門診醫療費用1,040
      元；腦壓監測器費用2 萬5,000 元；材料費用9,245
      元；藥品費用12萬8,000 元；育生中醫診所藥費4,72
      0 元；以上合計共17萬2,370 元等情，業據提出醫療費用
      單據等件為證，經核相符，故原告戊○○請求被告賠償醫
      療費17萬2,370 元，自應准許。
（二）殯葬費部分：原告主張由原告戊○○支付：忠誠殯儀有
      限公司喪葬服務費用18萬元；台北市殯葬管理處火葬費
      用6,300 元；天主教台北聖家堂告別式場地及輔祭等費
      用1 萬4,000 元；聘請師父於葬禮助念之隨喜功德金2
      萬6,000 元；慈恩園寶塔往生蓮位費用8 萬5, 000元、
      塔位轉讓手續費1,200 元及管理費1 萬5,000 元，共10萬
      1,200 元；以上殯葬費用共計32萬7,500 元等節，亦據提
      出喪葬費用單據等件為證，經核尚無不合，是原告戊○○
      請求被告賠償殯葬費用共計32萬7,500 元，應予准許。
（三）扶養費部分：原告主張原告戊○○、丙○○○為被害人奚
      增輝之父母，原告丁○為奚增輝之女，依民法1114條第1
      項第1 款規定被害人對渠等負有扶養義務，依照90年度台
      北市簡易生命表，並參照財政部公佈之扶養親屬寬減額每
      人每年為7 萬4,000 元，分別請求被告賠償扶養費原告戊○○20萬3,145 元、原告丙○○○30萬3,010 元、原告丁○50萬3,794 元等情。經查：
    原告戊○○部分：依卷附
      害人奚增輝之父，22年9 月21日出生，計算至被害人死亡
      之日止，為71歲，另有女兒奚潔珍、奚潔美、奚潔芳3 人
      ，被害人之扶養義務應以4 分之1 計算，戊○○依90年度
      台北市男性簡易生命表所示，尚有餘命15.44 年，以財政
      部公布之92年度綜合所得稅扶養親屬寬減額7 萬4,000 元
      ，按霍夫曼扣除中間利息速算法計算，其得請求之扶養費
      為18,500×10.000 00000=203,145元。
    原告丙○○○部分：依卷附
      其為被害人奚增輝之母，35年7 月17日出生，現年58歲，
      依90年度台北市女性簡易生命表所示，尚有餘命26.23 年
      ，以92年度綜合所得稅扶養親屬寬減額7 萬4,000 元，並
      有子女4 人為扶養義務人，按霍夫曼扣除中間利息速算法
      計算，其得請求之扶養費為18500 ×16.00000000=303,01
      0 元。
    原告丁○部分：其應受扶養年數亦為20年，依92年度扶養
      親屬寬減額7 萬4,000 元，及原告己○○對其亦負有扶養
      義務，被害人與原告己○○各自負擔2分 之1 ，被害人應
      對丁○扶養20年，每年3 萬7,000 元，按霍夫曼計算法扣
      除中間利息，其扶養費應為37,000×13.00000000=503,79
      4 元。
    基上所述，關於扶養費部分，原告請求被告賠償原告戊○○20萬3,145 元、原告丙○○○30萬3,010 元、原告丁○
      50萬3,794 元，皆應准許。
（四）慰撫金部分：原告固主張原告戊○○、丙○○○為被害
      人之父母，被害人係家中獨子，自小倍受呵護、疼寵，原
      告2 人並竭盡心力，將被害人送往美國求學，於86年12月
      甫自Armstrong University取得MBA 學位學成返國，並於
      93年1 月3 日甫完成終身大事，原告2 人眼見愛子勤學有
      成，婚姻幸福美滿，恪盡孝道，正覺老懷堪慰之際，竟遭
      此橫禍，痛失愛子，天人永隔，白髮人送黑髮人，椎心刺
      骨之痛誠難勝數，又被告2 人自車禍發生迄今，竟無絲毫
      悔意，亦連上香致歉均無，更加重對原告2 人之創痛，爰
      依民法第194 條規定請求被告2 人各連帶給付精神慰撫金
      200 萬元，以稍撫受創之心靈；原告丁○為被害人之女
      ，被害人遭此橫禍不幸喪生，丁○尚未出世即已面臨世間
      最悲痛之命運，終生無緣得見父親，亦無法享有父愛，竟
      因被告2 人駕車肇事，致日後童年及成長過程缺乏父親疼
      寵及照拂，影響身心之健全發展甚鉅，爰請求精神慰撫金
      500 萬元，以稍彌此終身之遺憾。原告己○○係被害人
      之妻，兩人甫於93年1 月3 日共結連理，新婚燕爾，感情
      甚篤，被害人驟然遭此橫禍，不幸往生，數月前甜蜜景象
      猶在眼前，竟只能撫棺痛哭，黯然神傷，午夜夢迴之際，
      椎心刺骨之痛，誰能體會？原告懷有身孕，惟胎動之喜悅
      已無人分享，懷孕之不適已無人可照料，種種苦痛已非筆
      墨所能形容，爰請求精神慰撫金300 萬元，以稍彌補等情
      。惟本院斟酌實際情況，及兩造之身分、地位及經濟能力
      等節，認原告請求之金額，尚嫌過高，應予核減為原告戊○○、丙○○○各100 萬元；丁○250 萬元；己○○150
      萬元，方屬公允，逾此數額之請求，為無理由。
（五）綜上所述，被告2 人應連帶給付：
　１、原告戊○○：藥費用17萬2,370 元；殯葬費用32萬7,
      500 元；扶養費用20萬3,145 元；精神慰撫金100 萬
      元；合計170 萬3,015 元。
　２、原告丙○○○：扶養費30萬3,010 元；(2)精神慰撫金10
      0 萬元；合計130 萬3,010 元。
　３、原告丁○：扶養費50萬3,794 元；精神慰撫金250 萬
  元；合計300 萬3,794 元。
　４、原告己○○部分：精神慰撫金150 萬元。
六、從而，原告依共同侵權行為損害賠償之法律關係，訴請被告
    連帶給付原告戊○○170 萬3,015 元、原告丙○○○130 萬
    3,010 元、原告丁○300 萬3,794 元、原告己○○150 萬元
    ，及各自起訴狀繕本送達翌日即被告乙○○自93年9 月15日
    起、被告辛○○自93年8 月27日起，均至清償日止，按年息
    百分之五計算之利息，洵屬正當，應予准許。至逾此範圍之
    請求，則無理由，應予駁回。
七、原告陳明願供擔保，聲請宣告假執行，經核其勝訴部份，合
    於法律之規定，爰酌定相當之擔保金額宣告之；其餘假執行
    之聲請，因訴之駁回而失所依附，不予准許。
八、結論：本件原告之訴，為一部有理由，一部無理由，並依民
    事訴訟法385 條第1 項前段、第79條、第85條第2 項、第39
    0 條第2 項，判決如主文。
中　　華　　民　　國　　94　　年　　2 　　月　　24　　日
                  民事第二庭    法　官　連士綱
以上正本，係照原本作成。
如對本判決上訴，須於判決送達後20日內向本院提出上訴狀
中　　華　　民　　國　　94　　年　　3 　　月　　1 　　日
                                書記官　李宏明
